【裁判字號】    90,保險,36
【裁判日期】    901231
【裁判案由】    損害賠償
【裁判全文】
臺灣高雄地方法院民事判決  九十年度保險字第三六號
    原      告  東泰產物保險股份有限公司
    法定代理人  乙○○
    訴訟代理人  丁○○
    送達代收人  甲○○
    被      告  丙○○
右當事人間損害賠償事件，本院判決如左：
    主    文
原告之訴及假執行之聲請均駁回。
訴訟費用由原告負擔。
    事    實
甲、原告方面：
一、聲明：
（一）被告應給付原告新台幣壹佰貳拾萬元及自起訴狀繕本送達被告翌日起至清償日
      止，按年息本分之五計算之利息。
（二）訴訟費用由被告負擔。
（三）原告願供擔保請准宣告假執行。
二、陳述：
（一）被害人陳郭寶燕以其所有車號LCI-二七六號機車向原告投保強制汽車責任險，
      保單號碼為一五０三八八G一五九三四四號。陳郭寶燕於八十八年八月二十九
      日七時十五分許，騎乘上開機車行經高雄縣路竹鄉○○路三六七號前，因被告
      駕駛VM-五四九三號自小客車（未投保強制責任險）於該處倒車時，疏未注意
      後方來車，撞倒陳郭寶燕，致陳郭寶燕送醫不治死亡。案經高雄縣警察局湖內
      分局路竹派出所警員何振寶處理在案，並經高雄地方法院八十八年度交訴字第
      一三三號判決被告應處有期徒刑八月確定在案。
（二）被告於八十八年九月陳郭寶燕之家屬和解一百萬元，因被告所駕駛之車輛未投
      保強制責任顯，所以約定和解金額一百萬元不包含陳郭寶燕之強制責任顯理賠
      金，陳郭寶燕之家屬可另向原告聲請強制責任險理賠金一百二十萬元，和解書
      並約定如原告就保險金額向被告求償時，求償金由被告支付。
（三）原告業已依與陳郭寶燕間之強制汽車責任保險契約賠付陳郭寶燕之受益人死亡
      保險金一百二十萬元，惟查被告所有之肇事車輛未投保強制汽車責任險，故按
      強制汽車責任保險契約第二十四條第一項及強制汽車責任保險法第三十一條第
      一項之規定，請求判決訴之聲明所示。
三、證據：高雄縣警察局湖內分局路竹派出所道路將通事故證明書、高雄地方法院八
    十八年度交訴字第一三三號判決、和解書影本各、強制汽車責任保險條款、理賠
    計算書、領款收據、死亡證明書等影本各一份。
乙、被告方面：
一、聲明：
（一）原告之訴駁回。
（二）訴訟費用由原告負擔。
（三）如受不利之判決，願供擔保，請准宣告假執行。
二、陳述：
（一）強制汽車責任保險法第三十一條第一項之規定，係指保險人得代位行使被保險
      人對於「被保險人或加害人以外之第三人」之損害賠償請求權。本件被告應是
      加害人而非第三人，從而原告依上述規定請求被告賠償。
（二）再者，原告得代位被保險人陳郭寶燕，向被告請求損害賠償，然而按「損害賠
      償之債，以有損害之發生及有責任原因之事實，並二者之間，有相當因果關係
      為成立要件。故於告所主張損害賠償之債，如不合於此項成立要件，即難謂有
      損害賠償請求權存在」，四十年台上字第四八一號判例要旨參照，而原告所請
      求之金額既是屬損害賠償之債，從而自亦有上述規定之適用，即原告除須先對
      被害人陳郭寶燕之損害賠償金額負舉證責任外，仍應證明其所請求與被告之不
      法侵害間具有相當因果關係，否則原告之請求自難謂正當。
（三）又者，被告對於本件車禍雖應負部分肇事責任，然而據被告所述，其於倒車之
      時，素有打燈號，惟被害人陳郭寶燕卻因未注意車前狀況，而撞擊其駕駛汽車
      之右後側。按汽車行駛時，駕駛人應注意車前狀況....，並隨時採取必要之安
      全措施」，道路安全規則第九十四條第三項定有明文，故被害人陳郭寶燕顯然
      業已違反是項規定，自難謂對本件事故之發生並無過失。按「損害之發生或擴
      大，被害人有過失者，法院得減輕賠償金額或免除之。」，民法第二百十七條
      亦有明文。故縱然被告需負損害賠償之責任，亦應有過失相抵之適用，對於被
      害人是否有過失。
三、證據：未提出任何證據。
    理    由
一、原告起訴主張：被害人陳郭寶燕以其所有車號LCI-二七六號機車向原告投保強制
    汽車責任險，保單號碼為一五０三八八G一五九三四四號。陳郭寶燕於八十八年
    八月二十九日七時十五分許，騎乘上開機車行經高雄縣路竹鄉○○路三六七號前
    ，因被告駕駛VM-五四九三號自小客車（未投保強制責任險）於該處倒車時，疏
    未注意後方來車，撞倒陳郭寶燕，致陳郭寶燕送醫不治死亡。被告於八十八年九
    月陳郭寶燕之家屬和解一百萬元，因被告所駕駛之車輛未投保強制責任顯，所以
    約定和解金額一百萬元不包含陳郭寶燕之強制責任顯理賠金，陳郭寶燕之家屬可
    另向原告聲請強制責任險理賠金一百二十萬元。爰依強制汽車責任保險法第三十
    一條之規定，請求被告應給付原告新台幣壹佰貳拾萬元及自起訴狀繕本送達被告
    翌日起至清償日止，按年息本分之五計算之利息。
二、被告辯稱被告並非本件車禍之第三人，原告依強制汽車保險法第三十一條之規定
    請求理賠，於法不合，應予駁回。
三、經查，原告主張之右揭事實業據提出高雄縣警察局湖內分局路竹派出所道路將通
    事故證明書、高雄地方法院八十八年度交訴字第一三三號判決、和解書影本各、
    強制汽車責任保險條款、理賠計算書、領款收據、死亡證明書等影本各一份為證
    ，且為被告所不爭執，堪信為真實。
四、按「汽車交通事故之發生，如可歸責於被保險人或加害人以外之第三人者，保險
    人得於給付金額範圍內代位行使被保險人對於該第三人之損害賠償請求權。前項
    第三人為被保險人或加害人之家屬者，保險人無代位求償之權利。但汽車交通事
    故係由其故意所發生者，不在此限」，強制汽車責任保險法第三十一條定有明文
    。依上開法條所規定之意旨可知，該法條係肇事事故由第三人所造成者，始有適
    用之餘地。本件被告係肇事者，並非肇事事件之第三人，故原告依上開規定請求
    被告賠償，於法不合，應予駁回。
五、原告受敗訴之判決，其假執行之聲請亦失所依據，應予一併駁回。
六、結論：原告之訴為無理由，依民事訴訟法第七十八條，判決如主文。
中      華      民      國    九十      年    十二    月    三十一    日
                              臺灣高雄地方法院民事第六庭
~B法      官  吳文婷
右為正本係照原本作成。
如不服本判決，應於送達後廿日內，向本院提出上訴狀並表明上訴理由，如於本
判決宣示後送達前提起上訴者，應於判決送達後十日內補提上訴理由書（須附繕本）。
中      華      民      國    九十      年     十一     月      九      日
~B法院書記官  王少玲


司法院資訊處製作；財團法人民間司法改革基金會備份。
